【裁判字號】    99,上易,832
【裁判日期】    990928
【裁判案由】    妨害名譽
【裁判全文】
臺灣高等法院刑事判決                 99年度上易字第832號
上  訴  人
即  被  告  甲○○
選任辯護人  郭盈蘭律師
上列上訴人因妨害名譽案件，不服臺灣臺北地方法院98年度自字
第74號，中華民國99年3 月2 日第一審判決，提起上訴，本院判
決如下：
    主  文
上訴駁回。
    事  實
一、丙○○為大台北華城歐洲印象社區第11屆管理委員會主任委
    員。甲○○為同社區之委員。雙方因社區汙水廠一事，發生
    糾紛。於民國98年8 月12日，經濟部水利署臺北水源特定管
    理局前往大台北華城社區之污水廠會勘時，甲○○竟基於侮
    辱丙○○之犯意，在不特定人得以共見共聞之會勘現場，公
    然對丙○○指稱「你...我不承認是主委....你是狗...去把
    你的主人找來....」等語，公然侮辱丙○○，足以毀損丙○
    ○之人格及名譽。
    。
二、案經丙○○向臺灣臺北地方法院提起自訴。
    理  由
一、按被告以外之人於審判外之陳述，雖不符刑事訴訟法第159
    條之1 、159 條之2 、159 條之3 、159 條之4 等規定，而
    經當事人於審判程序同意作為證據，法院審酌該言詞陳述或
    書面陳述作成時之情況，認為適當者，亦得為證據。當事人
    、代理人或辯護人於法院調查證據時，知有第159 條第1 項
    不得為證據之情形，而未於言詞辯論終結前聲明異議者，視
    為有前項之同意，刑事訴訟法第159 條之5定有明文。本案
    當事人就下述證據方法之證據能力，於言詞辯論終結前均未
    異議，本院審酌各該證據方法之作成時，並無其他不法之瑕
    疵，亦無證明力明顯過低之情形，均適宜為本案之證據，依
    刑事訴訟法第159 條之5 之規定，認均有證據能力。
二、訊據上訴人即被告甲○○固坦承於上揭時地參與污水廠之會
    勘，惟堅詞否認有何公然侮辱犯行，辯稱：當時我說什麼已
    經忘記了，如果真有說到「狗」的話，當初的意思是委員們
    為社區把關、看門，就像狗一樣，並非出於侮辱的意思，且
    原審勘驗錄音帶時並沒有這句話，之前有承認是假設性的意
    思云云。惟查：
（一）被告雖否認有出言侮辱自訴人，辯稱已忘記當天說過什麼
      話云云，然自訴人指稱被告於大台北華城社區汙水廠會勘
      時，對其出言稱：「你... 我不承認是主委....你是狗..
      . 去把你的主人找來....」等情，業據被告於原審初次審
      判期日訊問時供承在卷，僅表示無侮辱自訴人之意而辯稱
      ：說這句話的意思是因為幾個委員都是替社區做事情，做
      得很累，幾個委員大家才自稱是狗，社區住戶就是我們的
      主人，所以才會說這些話等語（見原審卷第30頁背面）；
      被告嗣後提出之答辯狀亦記載：「本人稱：『你是狗，去
      叫你的主人來... 』而非『去把你的主人找來... 』當時
      並無侮辱之意，而是指：『委員們為社區把關、看門，就
      像狗一樣』，如本人於10月22日庭訊中所陳述，住戶們平
      日戲謔的玩笑互稱『你們委員都是狗』，大家會心一笑，
      互相取樂，毫無惡意。本人此言並無公然侮辱之意，亦無
      其事實。」等語（見原審卷第76頁），仍然坦承有以「你
      是狗，去叫你的主人來...」一語指稱自訴人。
（二）經原審當庭勘驗自訴人所提出之現場錄音光碟結果，其內
      容如下：
      丙○○（01秒至07秒）：我告訴你這…（不清）只給管委
                            會，你什麼東西，…（不清）你
                            打打看，你打打看。
      甲○○（08秒至09秒）：…（不清）主委，你怎麼自找…
                           （不清）我的狗啊！
      丙○○（10秒至22秒）：他罵人，你罵人，大家都聽到…
                           （不清）你也聽到了，你們都聽
                            到了，你要做證，我要去告你，
                            …（不清）你剛剛罵我，…（不
                            清）主任你有聽到了，我要告他
                            。
      以上各情，有原審審判筆錄在卷可稽（見原審卷第74頁背
      面）。
（三）依上開勘驗結果，現場雖因背景吵雜而有錄音效果不佳及
      收音不清之情形，而僅能聽出被告有說「... 主委... 我
      的狗... 」等語，惟被告仍對於勘驗結果表示：「我當時
      是講『你真是狗』」等語（見同上頁），而不否認有以「
      你真是狗」一詞指稱自訴人。而經原審傳訊當日在場之證
      人即大台北華城社區總幹事李信勳，其於原審明確證稱：
      當天縣政府官員到污水廠會勘時，自訴人與被告對於現場
      事務看法發生爭執，起了口角，雙方的口氣都不是很好，
      被告有出言說自訴人是狗，請她去把她的主人找出來這些
      話（見原審卷第130 頁）；參以被告聲請傳訊之證人葉苾
      芬於原審證稱：有聽到被告提到「狗」這個字眼，當時被
      告是有點生氣的回應，我有聽到自訴人說你們聽到或是看
      到了，她要告被告（見原審卷第128 頁背面及第129 頁）
      ；證人歐安世亦於原審證稱：當天自訴人及被告確實有口
      角爭吵，但是爭吵的內容我不知道，我有聽到自訴人說會
      提告等語（見原審卷第126 頁背面），再佐以錄音內容中
      自訴人聽聞被告提及「狗」一詞後，甚感憤怒，當場要求
      在場者為其作證，而欲對被告提告之反應，堪認自訴人指
      訴被告出言：「你... 我不承認是主委....你是狗... 去
      把你的主人找來....」等語，應屬實在。被告雖否認有以
      「狗」一語指稱自訴人，辯稱不記得當時說了什麼話云云
      ，惟其先前於原審已坦承對自訴人稱「你是狗，去叫你的
      主人... 」，核與自訴人及證人前揭指證情節相符，其嗣
      後翻異其詞，辯稱不記得說過什麼云云，顯係卸責之詞，
      不足採信。
（四）被告及辯護人又辯稱渠等社區委員為住戶服務，甚為勞累
      ，委員們平日均以「狗」相稱，「狗」已成為彼此口頭禪
      ，且被告為愛狗人士，自訴人姓「葛」，「葛」音似「狗
      」，並無侮辱自訴人之意云云。然證人即大台北華城住戶
      乙○○到庭證稱：在社區裡大家都叫自訴人為「葛主委」
      ，沒有聽過有人叫他「狗主委」等語（見本院99年7 月30
      日審判筆錄）；況徵諸被告於當日因污水廠會勘一事當場
      與自訴人爆發口角爭執，此據自訴人指訴在卷，並據證人
      李信勳、葉苾芬、歐安世證述明確，被告自承以「你是狗
      ，去叫你的主人... 」或類似用語指訴自訴人，以當時雙
      方爭吵之情形，被告顯然係以自訴人係受主人差遣使役之
      「狗」一詞，對自訴人加以辱罵甚明。被告辯稱平日均以
      狗稱呼委員，並無侮辱之意云云，自難採信。
三、綜上，被告確有在不特定人得以共見共聞之場合，以「你是
    狗... 去把你的主人找來....」等語侮辱自訴人，其公然侮
    辱犯行，事證明確，應依法論科。
四、核被告所為，係犯刑法第309 條第1 項公然侮辱罪。
五、原審審理後，認被告罪證明確，依刑法第309 條第1 項、第
    42條第3 項及刑法施行法第1 條之1 等規定，並審酌被告與
    告訴人為鄰居關係，因對居住環境觀念不同而生怨隙，此與
    成長背景、教育程度、溝通不良有關，並參酌被告上開言詞
    對告訴人名譽之損害、犯罪後矢口否認犯行之犯後態度等一
    切情狀，量處被告拘役15日，並諭知易科罰金之折算標準。
    核其認事用法，並無違誤，量刑亦稱妥適，被告上訴意旨，
    猶執前詞，否認犯罪，並無理由，應予駁回；至被告辯護人
    仍聲請傳喚證人蘇中庸、李偉南，欲證明自訴人在社區有養
    狗，住戶都叫她狗委員云云，惟同一待證事項，業據證人乙
    ○○到庭證述明確，本院認無再傳喚上開證人之必要，附此
    敘明。
據上論斷，應依刑事訴訟法第368 條，判決如主文。
中    華    民    國    99    年    9     月    28    日
                  刑事第一庭審判長法  官  葉騰瑞
                                  法  官  莊明彰
                                  法  官  彭政章
以上正本證明與原本無異。
不得上訴。
                                  書記官  杜宜寧
中    華    民    國    99    年    9     月    28    日
附錄：本案論罪科刑法條全文
中華民國刑法第309 條第1項 （公然侮辱罪）
公然侮辱人者，處拘役或3 百元以下罰金。

司法院資訊處製作；財團法人民間司法改革基金會備份。
